ACORDAO-COMPLETO-2489797

ACÓRDÃO 1781/2021 ATA 28/2021 - PLENÁRIO

VISTOS, relatados e discutidos estes autos nos quais se analisam, na presente fase, embargos de declaração opostos por Evander Luiz Ferreira em face do Acórdão 1076/2021-TCU-Plenário, por meio do qual esta Corte de Contas negou conhecimento a recurso de reconsideração interposto pelo embargante, em razão de restar intempestivo e não apresentar fatos novos.
ACORDAM os Ministros do Tribunal de Contas da União, reunidos em Sessão do Plenário, diante das razões expostas pelo Relator, em:
9.1. conhecer dos presentes embargos de declaração, com fundamento nos arts. 32, inciso II, e 34 da Lei 8.443/1992, para, no mérito, rejeitá-los;
9.2. dar ciência desta decisão ao embargante e ao Conselho Regional de Química XX Região (MS) .

Embargos de declaração opostos contra acórdão que negou conhecimento a recurso de reconsideração interposto pelo embargante, em razão de restar intempestivo e não apresentar fatos novos.

Conselho Regional de Química XX Região (MS).

3. Recorrente: Evander Luiz Ferreira (XXX.194.718-XX).

13.1. Ministros presentes: Ana Arraes (Presidente), Walton Alencar Rodrigues, Raimundo Carreiro, Bruno Dantas, Vital do Rêgo (Relator) e Jorge Oliveira.
13.2. Ministros-Substitutos convocados: Augusto Sherman Cavalcanti e Marcos Bemquerer Costa.
13.3. Ministros-Substitutos presentes: André Luís de Carvalho e Weder de Oliveira.

VITAL DO RÊGO

Ministro Vital do Rêgo.

Trata-se de embargos de declaração opostos por Evander Luiz Ferreira em face do Acórdão 1076/2021-TCU-Plenário (peça 277) , por meio do qual esta Corte de Contas negou conhecimento a recurso de reconsideração interposto pelo embargante, em razão de restar intempestivo e não apresentar fatos novos.
Em seu apelo recursal, juntado na peça 50 e datado de 27/6/2020, o embargante sustenta, no essencial, que:
 (...) 
III - DA CONTRATADIÇÃO - DA CERTIDÃO DE INTIMAÇÃO - DA TEMPESTIVIDADE
8. Consta na decisão embargada que: 
Considerando que, a partir da notificação da deliberação que julgou os embargos, em 11/02/2021 (peça 267) , o prazo para a interposição do recurso começou a transcorrer, a contar de 12/02/2021 (inclusive) , exaurindo-se o prazo recursal na data de 26/02/2021; 
Considerando que, uma vez que o apelo foi protocolizado na data de 02/03/2021, o lapso temporal total decorrido foi de 22 dias. 
Considerando que argumento novo ou tese jurídica nova não pode ser considerados fatos novos, vez que não representam documentos ou acontecimentos cujo conhecimento se daria posteriormente à decisão recorrida;
 (...) 
a) não conhecer do recurso de reconsideração interposto por Evander Luiz Ferreira, por restar intempestivo e não apresentar fatos novos; 
9. Não obstante nos registros dos autos, consta que no dia 18/02/2021 foi registrada a ciência de comunicação do Ofício 1133/2021 que trata da decisão recorrida. 
10. Verifica-se que o registro nos autos é que a ciência peça 267 ocorreu no dia 18/02/2021 (quinta-feira) , de modo que conforme tópico de tempestividade do recurso interposto, o prazo iniciou em 19/02/2021 (sexta-feira) expirando em 05/03/2021 com a contagem dos quinze dias dia a dia. 
11. Assim, necessário que este Órgão se manifeste expressamente sobre a contradição apontada, decidindo sobre a tempestividade do recurso de reconsideração diante do registro de ciência em 18/02/2021.
IV - DOS REQUERIMENTOS:
12. Ante ao exposto, requer-se, seja recebido os presentes embargos de declaração e ao final provido afastar a contradição apontada, manifestando expressamente quanto a tempestividade do recurso de reconsideração considerando a certidão de ciência de comunicação em 18/02/2021.
É o relatório.

Douglas de Oliveira Santos (OAB/MS 14.666) e outros.

Procurador Rodrigo Medeiros de Lima.

EMBARGOS DE DECLARAÇÃO. ALEGAÇÕES DE OMISSÕES E CONTRADIÇÃO EM DECISÃO QUE NÃO CONHECEU DO RECURSO DE RECONSIDERAÇÃO. CONHECIMENTO. MATÉRIA TRATADA EXPRESSAMENTE NA DELIBERAÇÃO RECORRIDA. INEXISTÊNCIA DE OMISSÕES E CONTRADIÇÃO. REJEIÇÃO.

TOMADA DE CONTAS ESPECIAL (TCE)

não atuou.

Estes autos tratam originalmente de tomada de contas especial instaurada por força do item 9.3 do Acórdão 1544/2016-TCU-Plenário, em desfavor do Sr. Evander Luiz Ferreira, presidente do CRQ/MS, bem como de conselheiros dos Conselhos Federal e Regional de Química do Mato Grosso do Sul, ante o pagamento indevido, ao mencionado presidente, de valores a título de diárias, reembolso por quilômetro rodado e auxílio de representação, no período de abril de 2008 a janeiro de 2015.
Por meio do Acórdão 1649/2020-TCU-Plenário (peça 197) , esta Corte de Contas, dentre outras medidas, julgou irregulares as contas do Sr. Evander Luiz Ferreira, imputando-lhe débito e multa.
Irresignado com a decisão, o responsável interpôs recurso de reconsideração, o qual não foi conhecido em virtude de restar intempestivo e não apresentar fatos novos, nos termos do art. 285, § 2º, do Regimento Interno do TCU (Acórdão 1076/2021-TCU-Plenário - peça 277) .
Em face desta última deliberação, o recorrente opõe embargos de declaração, ora em análise, que, por atenderem aos requisitos de admissibilidade aplicáveis à espécie, merecem ser conhecidos.
Em suas razões, o embargante alega, em síntese, que a intempestividade não haveria ocorrido, uma vez que a ciência de comunicação teria ocorrido em 18/02/2021 - e não em 11/02/2021, como apontado na decisão contestada. No parágrafo 10 da peça recursal, o recorrente expõe o seguinte:
Verifica-se que o registro nos autos é que a ciência peça 267 [sic] ocorreu no dia 18/02/2021 (quinta-feira) (...) 
Entretanto, consultando a peça referenciada, resta claro que, tanto o carimbo aposto pela unidade dos Correios, quanto a data registrada de forma manuscrita em campo específico do aviso de recebimento, indicam que a ciência ocorreu em 11/02/2021, exatamente como consta do acórdão ora combatido.
Dessa forma, conclui-se pela inexistência de contradição ou omissão na decisão que se pretende reformar, razão pela qual seus termos devem ser mantidos sem qualquer reparo.
Ante o exposto, voto para que seja adotada a minuta de acórdão que ora trago ao exame deste Colegiado.
TCU, Sala das Sessões, em 28 de julho de 2021.
Ministro VITAL DO RÊGO 
Relator